【裁判字號】    97,訴,3841
【裁判日期】    980108
【裁判案由】    傷害致死
【裁判全文】
臺灣臺中地方法院刑事判決              97年度訴字第3841號
公  訴  人  臺灣臺中地方法院檢察署檢察官
被      告  乙○○
指定辯護人  本院公設辯護人  辛○○
上列被告因傷害致死案件，經檢察官提起公訴（97年度偵字第13
712 號），本院判決如下：
    主    文
乙○○傷害人之身體，因而致人於死，處有期徒刑捌年。
    犯罪事實
一、乙○○於民國97年6 月2 日下午2 時許，與友人丁○○同在
    臺中縣太平市○○○○街50巷1 號友人楊寶玉住處內飲酒，
    席間乙○○外出買酒偶遇其兄王益來，因向王益來借錢不成
    而生口角，乙○○買完酒後又返回楊寶玉住處內繼續喝酒。
    嗣於同日下午5 時許，王益來亦前來楊寶玉住處，因見乙○○在該處喝酒未工作，雙方再度因工作、借錢等事發生口角
    爭執，乙○○雖主觀上無致王益來於死之故意，然對於如以
    堅硬之螺絲起子攻擊人身體之頭部等脆弱部位，將致他人腦
    部受創、血管破裂出血，可能致人死亡之結果客觀上能預見
    ，竟仍基於傷害之犯意，持己○○所有置放在電視櫃上之一
    字型螺絲起子，跳過桌子朝王益來之左太陽穴處刺擊，致其
    左顳部裂傷當場流血，並因而受有穿刺性腦損傷、頭部外傷
    併顱內出血等傷害，己○○見狀即拿起球棒毆打乙○○，欲
    制止乙○○之攻擊行為，乙○○因遭球棒擊中旋即逃離現場
    ，而王益來隨即經接獲通知趕至現場之子女甲○○、王怡雁
    送至國軍臺中總醫院急診救治，並接受緊急開顱手術，後於
    同年月4 日轉送至臺中榮民總醫院救治，仍因頭部外傷併急
    性硬腦膜下出血手術後中樞神經衰竭休克，而於同年月6 日
    凌晨1時12分不治死亡。
二、案經臺中縣警察局太平分局報請臺灣臺中地方法院檢察署檢
    察官偵查起訴。
    理    由
壹、程序方面：
    按被告以外之人於審判外之言詞或書面陳述，除法律有規定
    者外，不得作為證據，刑事訴訟法第159 條固定有明文，惟
    被告以外之人於審判外之陳述，雖不符同法第159 條之1 至
    之4 規定，而經當事人於審判程序同意作為證據，法院審酌
    該言詞陳述或書面陳述作成時之情況，認為適當者，亦得為
    證據；又當事人、代理人或辯護人於法院調查證據時，知有
    第159 條第1 項不得為證據之情形，而未於言詞辯論終結前
    聲明異議者，視為有前項之同意，同法第159 條之5 亦定有
    明文。查本判決所引用之下列各項證據方法之證據能力，被
    告、辯護人及檢察官於本院準備程序時均表示無意見，同意
    作為證據，且於本院審理中調查證據時，知有刑事訴訟法第
    159 條第1 項不得為證據之情形，亦未於言詞辯論終結前聲
    明異議，且本院審酌該等證據作成之客觀情況均無不當，並
    無不宜作為證據之情事，依刑事訴訟法第159 條之5 之規定
    ，認均具有證據能力。
貳、實體方面：
一、訊據被告乙○○固坦承有於前揭時間，在楊寶玉上開住處飲
    酒，因工作、借錢等事與其兄王益來發生口角爭執，進而以
    一字型螺絲起子刺中王益來左太陽穴，致王益來左太陽穴處
    流血受傷之事實，惟否認有何傷害致死之犯行，辯稱：伊並
    非要故意傷害王益來，是王益來要出拳打伊，因重心往前，
    伊持螺絲起子要阻止，所以才不小心刺到王益來的，且伊知
    道王益來送醫不治死亡後，就主動到雲林縣警察局虎尾分局
    元長分駐所投案，符合自首之要件云云。惟查：
  (一)被告乙○○與友人丁○○於上開時間，同在楊寶玉上開住處
    內飲酒，席間被告乙○○因外出買酒偶遇其兄即被害人王益
    來，因向被害人王益來借錢不成而生口角，被告乙○○買完
    酒後又返回楊寶玉住處內繼續喝酒，被害人王益來亦前來楊
    寶玉住處，因見被告乙○○在該處喝酒未工作，雙方再度因
    工作、借錢等事發生口角爭執，被告乙○○即以己○○所有
    之一字型螺絲起子刺中被害人王益來左太陽穴，致被害人王
    益來左太陽穴處流血受傷，己○○見狀即拿起球棒毆打被告
    乙○○，被告乙○○因遭球棒擊中旋即逃離現場之事實，為
    被告所不否認，核與證人即在場目擊之人丙○○、丁○○、
    己○○、楊寶玉於警詢所述此部分之情節相符（見警卷第9
    頁至第18頁）、並有同類似之一字型螺絲起子照片6 張及現
    場照片36張附卷可稽（見偵查卷第21頁至第23頁、相驗卷第
    53頁至第58頁），足見被告確係與被害人因工作、借錢等事
    發生口角爭執，因而以一字型螺絲起子刺中被害人左太陽穴
    處，致被害人左太陽穴處流血受傷，而為本件傷害之行為無
    訛。
  (二)雖被告仍以上開情詞置辯，然證人即被告之姐姐丙○○於警
    詢時證稱：伊當時在現場看電視，被告乙○○及被害人王益
    來在喝酒聊天，因工作問題起衝突，被告持一字型螺絲起子
    跳過桌子刺向對面的被害人，刺到左太陽穴，螺絲起子是屋
    主楊寶玉的，當時放置在被告乙○○後方電視旁等語（見警
    卷第10頁）；證人丁○○於警詢時證稱：因被告乙○○要向
    被害人王益來借錢不成就發生口角衝突，伊當時看到被告乙○○踩過桌子用右手往被害人王益來左邊太陽穴打1 至2 下
    ，看見被害人王益來左邊太陽穴流血，就趕快拿衛生紙給被
    害人止血等語（見警卷第12頁）；而證人己○○於本院審理
    時到庭證述：當時被告與被害人是隔著桌子對坐，螺絲起子
    是伊的，放在電視櫃上的電視旁邊，距離桌子大約1 公尺，
    被告需轉身才能拿到，但被告何時轉身拿螺絲起子伊並不知
    道，伊僅看到被告跳過客廳的桌子，然後用手攻擊被害人的
    左側頭部，被告右手握拳揮向被害人的左側頭部1 到2 下，
    伊就上前勸架，才發現被害人左側太陽穴有流血，也才發現
    被告手上有螺絲起子，被告攻擊被害人時2 人都是站著的等
    語（見本院卷第68頁背面、第69頁、第70頁、第71頁），是
    依上開證人丙○○、丁○○、己○○就被告傷害被害人之過
    程之所述，均相一致，顯見本件被告傷害被害人之過程確係
    被告持置放在電視櫃上之一字型螺絲起子，跳過桌子朝被害
    人之左太陽穴處刺擊無訛，而被告此等持螺絲起子跳過桌子
    朝被害人之左太陽穴刺擊之積極主動行為，自難認係出於過
    失行為，是被告辯稱並非要故意傷害被害人，是不小心刺到
    被害人的云云，自不足採。
  (三)另被害人遭被告持螺絲起子刺中左太陽穴處後，造成被害人
    左顳部裂傷當場流血，並因而受有穿刺性腦損傷、頭部外傷
    併顱內出血等傷害，經被害人之子女甲○○、王怡雁送至國
    軍臺中總醫院急診救治，並接受緊急開顱手術，後於97年6
    月4 日轉送至臺中榮民總醫院救治，仍因頭部外傷併急性硬
    腦膜下出血手術後中樞神經衰竭休克，而於同年月6 日凌晨
    1 時12分不治死亡等情，業據證人甲○○於警詢時證述明確
    （見警卷第8 頁），並據臺灣臺中地方法院檢察署檢察官督
    同法醫師相驗及解剖屍體屬實，有勘（相）驗筆錄、相驗屍
    體證明書、法務部法醫研究所（97）醫鑑字第0971100983號
    鑑定報告書各1 份及相驗照片18張在卷可憑（見相驗卷第36
    頁、第60頁、第49頁至第51頁、本院卷第100 頁），另有行
    政院國軍退除役官兵輔導委員會臺中榮民總醫院、國軍臺中
    總醫院附設民眾診療服務處診斷證明書各1 紙（見相驗卷第
    34頁、第35頁）及被害人之上開2 家醫院病歷資料各1 份在
    卷可參，而依上開法務部法醫研究所鑑定報告書對於被害人
    死亡之研判結果認死者互毆造成頭部挫傷、顱內出血及併發
    腦血管障礙出血（腦溢血），最後因中樞神經休克死亡，鑑
    定結果為互毆致頭部外傷，導致外傷性硬腦膜下腔出血併有
    蜘蛛網膜下腔出血，最後因中樞神經休克死亡（見本院卷第
    104 頁背面），堪認被害人上開之傷害，導致中樞神經休克
    死亡結果之發生，係被告持上開螺絲起子刺擊被害人之左太
    陽穴處所致，而被告於本院審理時亦坦認被害人之死亡為其
    持螺絲起子傷害被害人之頭部所肇致（見本院卷第131 頁背
    面），是被告傷害被害人之行為，與被害人死亡之結果間具
    有相當因果關係無疑。
  (四)綜上所述，本案事證明確，被告傷害致死之犯行堪以認定，
    自應依法論科。
二、核被告乙○○所為，係犯刑法第277 條第2 項前段之傷害致
    死罪。另被告以其知悉被害人送醫不治死亡後，即主動到雲
    林縣警察局虎尾分局元長分駐所投案而認符合自首之要件云
    云；經查，被告係於97年6 月6 日凌晨1 時25分在雲林縣警
    察局虎尾分局元長分駐所投案接受訊問乙節，有被告於元長
    分駐所之調查筆錄1 份可佐（見警卷第1 頁），惟臺中縣警
    察局太平分局坪林派出所警員戊○○於97年6 月3 日凌晨即
    接獲值班通報，並趕至醫院處理，到醫院後就有留下報案人
    、被害人及被告的資料，當時就已經知道傷害被害人王益來
    的是被告乙○○等情，業據證人戊○○於本院審理時到庭證
    述明確（見本院卷第72頁、第74頁背面），則本案之承辦警
    員顯係於97年6 月3 日凌晨，即已掌握係被告所為本件犯行
    ，而被告遲至97年6 月6 日凌晨1 時25分許，始前往雲林縣
    警察局虎尾分局元長分駐所投案並告知本件傷害致死之犯行
    ，是被告向有偵查權之員警投案並告知犯行之時點，顯係在
    承辦警員戊○○發覺犯本罪之被告年籍資料之後，有偵查權
    之員警既已發覺本件犯罪，且知悉係被告所為，自與刑法第
    62條自首之要件不合，當非自首，是被告就此所辯，亦不足
    採。爰審酌被告僅因細故與其兄王益來起口角爭執，即率爾
    持螺絲起子下手刺擊被害人頭部，造成被害人死亡之結果，
    顯示被告對他人生命、身體法益毫不尊重，並致使被害人家
    屬精神上無可挽回之遺憾，惡性非輕，復於犯後否認犯行，
    難認有悔意，迄今尚未與被害人家屬達成和解，賠償被害人
    家屬所受之損害，惟念其除本件犯行外，並無其他犯罪前科
    紀錄，有臺灣高等法院被告前案紀錄表1 份在卷可稽，素行
    尚佳，另考量其犯罪之動機、犯罪之手段等一切情狀，量處
    如主文所示之刑，以資懲儆。至於被告持以傷害被害人之螺
    絲起子1 支，並未扣案，且為證人己○○所有，業據證人己○○於警詢及本院審理時證述明確，該螺絲起子既非屬被告
    所有，本院自無由為宣告沒收，附此敘明。
據上論斷，應依刑事訴訟法第299 條第1 項前段，刑法第277 第
2 項前段，判決如主文。
本案經檢察官庚○○到庭執行職務。
中    華    民    國    98    年    1     月    8     日
                  刑事第十庭    審判長法  官  黃家慧
                                      法  官  黃賢婷
                                      法  官  陳玉聰
以上正本證明與原本無異。
如不服本判決，應於收受送達後10日內向本院提出上訴書狀（應
敘述具體理由並附繕本）。
上訴書狀如未敘述理由，應於上訴期間屆滿後20日內補提理由書
於本院。
                                      書記官  王崑煜
中    華    民    國    98    年    1     月     8    日
附錄本判決論罪科刑之法條：
刑法第277條
傷害人之身體或健康者，處三年以下有期徒刑、拘役或一千元以
下罰金。
犯前項之罪因而致人於死者，處無期徒刑或七年以上有期徒刑；
致重傷者，處三年以上十年以下有期徒刑。

司法院資訊處製作；財團法人民間司法改革基金會備份。
